【裁判字號】    89,上更(一),623
【裁判日期】    891003
【裁判案由】    毒品危害防制條例
【裁判全文】
臺灣高等法院刑事判決                      八十九年度上更(一)字第六二三號
    上  訴  人  臺灣臺北地方法院檢察署檢察官
    被      告  丙○○
    指定辯護人  丁○○
右上訴人因被告違反毒品危害防制條例等案件，不服臺灣臺北地方法院八十六年度訴
字第二四九八號，中華民國八十七年五月一日第一審判決（起訴案號：臺灣臺北地方
法院檢察署八十六年度偵字第二一五四六號，移送併案審理案號：臺灣基隆地方法院
檢察署八十八年度偵字第四七五五號、臺灣板橋地方法院檢察署八十八年度偵字第八
七八八號），提起上訴，本院判決後經最高法院就關於非法販賣化學合成麻醉藥品部
分撤銷，發回本院更為審理，本院判決如左：
    主      文
上訴駁回。
    理      由
一、公訴意旨略以：被告意圖營利，以每兩新臺幣（下同）四萬五千元之價格，販賣
    安非他命予張秋芬、徐源豐吸用，而於民國八十六年九月十八日晚上八時三十分
    許，在基隆市○○路○段六十九巷三十三號張秋芬住處，丙○○正要販賣安非他
    命予張秋芬、徐源豐時，為警當場查獲，並扣得丙○○所有之安非他命一大包（
    毛重七七公克、淨重七二公克），因認被告涉有修正前麻醉藥品管理條例第十三
    條之一第二項第一款非法販賣麻醉藥品罪嫌。
二、訊據被告丙○○，固坦承於右揭時地持有安非他命為警查獲之事實，然堅決否認
    有任何非法販賣安非他命之行為，辯稱該扣案之安非他命係與徐源豐之弟徐偉豐
    共同出資，一起至板橋購得，因徐偉豐於途中先行下車，要求渠先前往徐源豐住
    處，再等候彼到達後平分供己施用，其並未曾販賣安非他命與張秋芬、徐源豐等
    語。
三、公訴人認被告涉右揭罪嫌，固於起訴書載稱該事實業據被告坦承不諱，核與共同
    被告張秋芬、徐源豐所為供述、證人乙○○證述情節相符，並有安非他命一包扣
    案可憑云云。惟按刑事訴訟法上所謂認定犯罪事實之證據，係指足以認定被告確
    有犯罪行為之積極證據而言，該項證據自須適合於被告犯罪事實之認定，始得作
    為斷罪之資料，而認定不利於被告之事實，須依積極證據，苟積極證據不足為不
    利於被告事實之認定時，即應為有利於被告之認定，更不必有何有利之證據，最
    高法院二十九年度上字第三一○五號、三十年度上字第八一六號判例分別著有明
    文。經查：
    (一)被告於右揭時地持有安非他命一包（毛重七十七公克、淨重七十二公克）為警
      查獲，惟其持有原因，據被告於警訊時供稱：「我沒有賣安非他命給張秋芬，
      是我一位朋友姓吳，綽號『阿平』，三十多歲，與我二人到板橋市○○路一帶
      （地址不詳），我出台幣三萬，『阿平』出五萬，共八萬，向一位綽號『志清
      』年約三十多歲之男子所購買，而後『阿平』叫我到張秋芬家等他來。」、「
      我沒有販售安非他命。」（偵查卷第十頁反面、十一頁），繼於偵查中供稱「
      （安非他命賣多久）沒有。」、「是買來吸的，與徐源豐之弟一起買的。」、
      「（查扣之安非他命以多少錢買的）四萬五千元，是一個人出四萬五，總共九
      萬元。」、「（徐源豐之弟姓名）不知道，只知綽號叫『阿弟仔』，也有人叫
      他『阿平』。」、「我和阿平去板橋買安，回來途中，他先下車，叫我去他哥
      哥家等我。」（同上卷第二二頁、九六頁正反面、九七頁反面），是核被告前
      於警訊、偵查中所為供述，並未言及渠曾有販賣安非他命予張秋芬或徐源豐之
      行為，起訴書謂被告就販賣事實已坦承不諱，核屬無據。
    (二)證人張秋芬於警訊時供稱：「（警方在該丙○○褲袋內查獲一大包安非他命毛
      重七十七公克淨重七十二公克是否要販賣給妳及徐源豐？）不是要販賣給我的
      ，我不知是不是要賣給徐源豐的。」、「該丙○○的安非他命是徐源豐的朋友
      託介紹向丙○○購買的，當時我聽見安非他命每兩新台幣四萬五千元，他身上
      的安非他命有貳兩共計玖萬元」（偵查卷第七頁），嗣於偵查中陳稱「（丙○
      ○這些安非他命何來）是乙○○賣給丙○○。」、「乙○○帶二兩半，是十八
      日那天，在上址之住處，他們二人說一兩賣多少，說四萬五千元，便買了二兩
      。陳打電話來，問說丙○○昨天買的二兩在不在，他要買回來。」（偵查卷第
      二十頁反面、二一頁），再於臺灣基隆地方法院受原審法院囑託訊問時，亦稱
      ：「（你曾向丙○○買過安非他命？）沒有．．．乙○○帶了二兩安來問我能
      不能趕快脫手，剛好徐的朋友丙○○來我家，曾為了幫乙○○的忙，就買下來
      ，第二天陳又打電話給曾，想把安拿回來，曾給陳四萬多，地點就在我家」等
      語（原審卷第一二四頁正反面），是核證人張秋芬所為供述，亦未言及伊或徐
      源豐曾向被告購買安非他命，則檢察官援引張秋芬所為證述，資以證明被告涉
      嫌販賣安非他命予徐源豐、張秋芬之行為，自非有據。
    (三)依卷附扣押證明筆錄所載，警員於右揭時地實施搜索結果，除被告所持有之安
      非他命之外，另查獲安非他命一小包（毛重一‧三公克、淨重一‧二公克），
      然據證人徐源豐於警訊時係供稱：「該批安非他命（毛重一．三公克，淨重一
      ．二公克之安非他命）是本人所有，是在基隆市○○路一家電動玩具店內（沒
      有店名地址不詳）以新台幣三千元向一名男子『呆子』（年籍資料不詳）購買
      ，．．．曾某我不認識，我不知道他要販賣給誰。」（偵查卷第八頁反面），
      嗣於檢察官偵查中則稱：「（安非他命向誰買的？）向阿龍買的，前天拿去家
      中賣，（阿龍是否張秋芬所說的乙○○？）我第一次見到他。」（偵查卷第二
      十一頁反面），其後於警借提訊問時亦稱：「（你所提供的上線姓名住址年籍
      為何？）他們姓名是乙○○綽號『阿龍』年籍地址不詳，另一名是綽號『呆仔
      』姓名住址年籍均不詳。」（偵查卷第五十三頁反面）、「我願提供綽號『惡
      霸』的男子，他有在販售安非他命，．．．『惡霸』的姓名為趙善性．．．我
      曾親眼看見綽號『阿迷』的男子在趙善性居住的處所向他購買一萬元的安非他
      命。」（偵查卷第六十四頁反面）、「我願提供綽號『小陳』的男子，他有在
      販售安非他命，．．．『小陳』的年籍資料姓名我並不清楚，我只知道『小陳
      』住在基隆市○○街三一五號二樓．．．我曾看過綽號『阿明』的男子至『小
      陳』居住的處所，向『小陳』購買安非他命新台幣二萬元。」（偵查卷第七二
      頁正反面）；其後再於原審證稱：「（你吸安來源？向誰購買？）向別人買的
      ，綽號『阿呆』等，真實姓名不明。」（見原審卷四九頁），是證人徐源豐自
      獲案以來，均未言及曾向被告購買任何安非他命之情事至明。
    (四)證人乙○○於警訊時係供稱：「我願意提供一名綽號『阿芬』之女子，約四十
      歲，住基隆市，販售安非他命，我知道他要進貨，她住在基隆市○○路○段六
      十九巷三三八號，（你是否還有其他線索提供警方？）有，在基隆市○○路三
      九三巷三四號二樓，有一間招牌安之居綽號叫『惡霸』。」（偵查卷第十二頁
      正反面），是依證人乙○○於警訊中所為陳述，渠所指證販賣安非他命之行為
      人為張秋芬，而證人乙○○於本院調查中，則到庭具結證稱渠並不知張秋芬所
      吸用安非他命之來源，亦不知被告當時為何會前往張秋芬住處等語，是則依證
      人乙○○所為證述，亦僅止於證明被告確於右揭時地攜帶安非他命前往張秋芬
      住處之事實，並未能證明被告係基於販賣安非他命之意圖而前往。
    (五)被告雖於偵查中曾另供稱「承認有賣，那天去他家是九月十六日到徐源豐家中
      ，有一徐之朋友，他說他有安非他命，我便向他買二兩，到十八日那天到徐他
      家，他說有一朋友要買，安樂路家中，他說有人要買，沒賣成，以前都沒賣。
      」（偵查卷第二二頁反面），然據證人徐源豐隨即補充陳稱「他帶去之安非他
      命，我聯絡曾來家中等阿龍來買。是阿龍要向他買二兩。是阿龍前天賣給他之
      二兩要買回。」（偵查卷第二二頁反面），另同時被查獲之證人張秋芬於偵查
      中亦陳稱「（丙○○這些安非他命何來）是乙○○賣給丙○○。」、「乙○○
      帶二兩半，是十八日那天，在上址之住處，他們二人說一兩賣多少，說四萬五
      千元，便買了二兩。陳打電話來，問說丙○○昨天買的二兩在不在，他要買回
      來。」（偵查卷第二十頁反面、二一頁），是依被告及證人徐源豐、張秋芬於
      檢察官初次訊問時所為供述，亦僅止於供稱被告渠欲將原向徐源豐朋友所購買
      之安非他命賣回予該友人，亦非證明被告欲將該安非他命出售予徐源豐、張秋
      芬。再查，被告及證人徐源豐、張秋芬雖曾一致指稱該批安非他命係乙○○欲
      向被告買回，始聯絡被告攜帶前往，然苟乙○○確曾於八十八年九月十六日出
      售二兩安非他命予被告，依證人張秋芬於偵查中所為供述，乙○○當時持有安
      非他命之重量為二兩半，則其出售二兩予被告之後，尚餘半兩可供使用，且乙
      ○○既有重達二兩之安非他命可供出售他人，其自有取得安非他命之管道，衡
      情並無僅逾二日後，即需再向被告買回安非他命之可能，是則被告與證人徐源
      豐、張秋芬所為上開陳述，已非無瑕疵可指；而關於被告所為上開供述是否屬
      實，被告於檢察官再次訊問時，即供稱「（你在本署初訊時不是承認販安？）
      徐源豐要我承認的，當時我有承認，他叫我把乙○○咬出來。」（同上卷第九
      七頁），而本件確因乙○○向警方指稱張秋芬涉嫌販賣安非他命，員警始據乙
      ○○之供述而前往張秋芬住處，嗣於實施搜索之際，適被告攜帶安非他命進入
      張秋芬住處而被查獲，有扣押證明筆錄在卷可稽（偵查卷第五頁），復據證人
      乙○○於警訊中供述明確（偵查卷第十二頁正反面），並經警員甲○○於本院
      調查時到庭結證無訛，是則被告嗣於偵查中指稱因受徐源豐、張秋芬授意而故
      意指稱該安非他命原係由乙○○購入，核與常情並無相悖之處。是則被告是否
      確係基於出售安非他命予乙○○之意思而攜帶安非他命前往，自應依其他積極
      證據，始足為判斷之依據。
    (六)被告就其所持有安非他命之來源，前於警訊及偵查就其所出資金額、陪同購買
      者之姓氏固有不符之處，惟其是否基於販賣之意思而購入，仍應依積極證據認
      定，並不能僅因其關於安非他命來源之供述有所岐異，遽行認定其必係基於販
      賣之意圖而販入。次查，被告確係偕同徐偉豐向他人購入安非他命，並約定前
      往徐源豐住處平分，業據證人徐偉豐於原審訊問時證稱：「．．．於九月初我
      同他去板橋向綽號『志清』買，以一兩四萬五千元，我出二萬五千元，曾（指
      被告）他出二萬元，第二次是八十六年九月十八日去買二兩計九萬元，各出四
      萬五千元。」、「他開車載我至板橋買，返回我在汐止下車，我先叫他至張秋
      芬處等我。我至張秋芬處時，看到警察，我未上去。」、「我要去分安非他命
      ，張秋芬與我熟識。」（原審卷第一０三頁），復據證人張秋芬於警訊中陳稱
      徐源豐為伊之同居人（偵查卷第六頁反面），則證人徐偉豐所稱渠要求被告先
      前往張秋芬住處等候乙節，亦無悖於事理之處，尚難因被告未於被查獲之初供
      出與渠相偕購買安非他命者之正確姓名，遽為不利於被告之認定。
    (七)被告持有之安非他命重量固達七十二公克（淨重），惟查，依右揭事證，該包
      安非他命係渠與徐偉豐所共同購入並準備均分，是則其中屬於被告所有部分，
      即為三十六公克。再查，被告自八十八年四月中旬起至同年九月十八日止，確
      有吸用安非他命之行為，每日吸用達七、八次，業據被告自警訊時起所坦認，
      且有尿液檢驗報告書在卷可稽（被告施用安非他命部分，經觀察勒戒、強制戒
      治後，業經本院上訴審為免刑判決確定），是其辯稱所持有安非命係供彼吸用
      乙節，尚屬可信，此外復無其他積極證據足以證明被告係同時基於出售營利之
      意圖而販入該安非他命、或於單純持有安非他命之際，另行起意將之出售他人
      藉以牟利，自不得僅因所持有之安非他命之重量，遽行推測其有販賣或意圖販
      賣而持有之行為。
    綜右理由，公訴人所引證據，其中證人張秋芬、徐源豐、乙○○所為證述，均未
    能證明被告確曾有販賣安非他命予張秋芬、徐源豐之行為，又證人張秋芬、徐源
    豐均已死亡，有法務部戶役政連結作業系統查詢資料在本院卷內可稽，是則本院
    亦無從傳喚證人張秋芬、徐源豐到庭，就渠等供述所具瑕疵部分予以訊明，即再
    傳喚證人乙○○及當時查獲警員甲○○到庭訊問結果，亦未能查出足為公訴人起
    訴事實佐證之證據，而被告自警訊時起，除其於偵查中所為顯係基於挾怨誣指而
    為之瑕疵供述之外，均未自白確有販賣安非他命予張秋芬、徐源豐或其他第三人
    之行為，應認被告所涉販賣安非他命行為，尚屬不能證明。
四、原審法院經審理結果，以不能證明被告犯販賣麻醉藥品罪之行為，而就該部份為
    被告無罪之諭知，經核並無不合。檢察官仍執證人乙○○於警訊時所為陳述，再
    以被告所持有安非他命之重量及價值，認被告應成立販賣麻醉藥品罪、或犯意圖
    販賣而持有麻醉藥品罪，指摘原審關於該部份判決不當而提起上訴，為無理由，
    應予駁回。至於被告被查獲時所持有之安非他命，經查係購入後供渠連續非法吸
    用安非他命所用，業經本院上訴審於被告所犯施用安非他命行為部份併為沒收銷
    燬之諭知，附此敘明。
據上論斷，應依刑事訴訟法第三百六十八條判決如主文。
本案經檢察官吳慎志到庭執行職務。
中    華    民    國    八十九    年      十        月      三          日
                        臺灣高等法院刑事第十七庭
                            審判長法  官  陳  正  雄
                                  法  官  許  錦  印
                                  法  官  林  勤  純
右正本證明與原本無異。
如不服本判決應於收受送達後十日內向本院提出上訴書狀，其未敘述上訴之理由者並
得於提起上訴後十日內向本院補提理由書（均須按他造當事人之人數附繕本）。
被告不得上訴。
                                  書記官  賴  思  華
中    華    民    國    八十九    年      十        月      六          日


司法院資訊處製作；財團法人民間司法改革基金會備份。
